臺灣高等法院臺中分院民事判決　　　九十一年度上字第三０五號
　　　上 訴 人即
　　　被　上訴人　乙○○
　　　法定代理人　甲○○
右當事人間請求確認債權存在事件，兩造對於中華民國九十一年七月二日臺灣臺中地
方法院九十年度訴字第一三四八號第一審判決各自提起上訴，本院於九十三年三月十
七日言詞辯論終結，判決如左：
    主    文
原判決關於駁回上訴人即被上訴人乙○○後開第二項之訴及該部分訴訟費用負擔部分
廢棄。
右廢棄部分，再確認洪聰對被上訴人即上訴人興亞營造工程股份有限公司尚有新台幣
陸拾肆萬貳仟伍佰貳拾元債權存在。
上訴人即被上訴人乙○○其餘上訴駁回。
被上訴人即上訴人興亞營造工程股份有限公司上訴駁回。
第一、二審訴訟費用由上訴人即被上訴人乙○○負擔十分之四，餘由被上訴人即上訴
人興亞營造工程股份有限公司負擔。
    事實及理由
一、本件上訴人即被上訴人乙○○起訴主張：其對訴外人洪聰有借款債權新台幣（下
    同）一百八十六萬九千元、租金及懲罰性違約金之賠償債權二十五萬元，合計二
    百十一萬九千元，洪聰因承攬被上訴人即上訴人興亞營造工程股份有限公司（下
    簡稱興亞公司）所興建之樹義國小新建工程中之支撐架工程部份，而對興亞公司
    有工程款債權存在，伊前聲請台灣台中地方法院執行處為執行命令，禁止洪聰收
    取第三人即興亞公司之系爭工程工程款之債權或為其他處分，興亞公司亦不得對
    洪聰清償。詎興亞公司竟以：債務人尚未完工，故迄今並無工程款可以領取，故
    洪聰對伊並無債權存在云云，而向執行法院聲明異議在案。然興亞公司異議內容
    顯屬不實，伊乃於接獲執行法院通知興亞公司聲明異議後十日內，依強制執行法
    第一百二十條規定訴請確認洪聰對興亞公司有二百六十六萬七千七百元之債權存
    在。
二、被上訴人即上訴人興亞公司則以：伊與洪聰之契約，雖暫定工程款九百三十一萬
    九千二百元，惟因採實做實算方式，故洪聰實際施作之工程款累計為一千零四十
    一萬九千九百十四元，其所領取之工程款為八百八十一萬八千八百零二元，尚餘
    一百六十萬一千一百十二元，其中一百三十萬元為保留款，三十萬元為未領工程
    款。惟因洪聰自九十年四月一日即無故不進場施工，屢經催告，仍不願履行其承
    攬義務，伊乃於九十年六十八日以存證信函終止契約關係，經結算結果，洪聰尚
    有包括保留款在內之工程款一百六十萬一千一百十二元，惟伊對洪聰尚有債權可
    供抵銷（嗣於本院改稱：保留款與本案爭點無關，興亞公司對洪聰尚有本票債權
    九十三萬一千九百二十元、違約金債權八十六萬元及洪聰已領工程款而未施工部
    分七十萬七千七百五十一元等三項應予抵銷，其後則稱以如後段四所稱之對洪聰
    債權二百六十四萬七千零七十七元抵銷）。惟因洪聰自九十年四月一日即無故不
    進場施工，屢經催告，仍對洪聰主張抵銷完畢，故洪聰對伊已無任何債權存在等
    語置辯。
三、原審為乙○○一部勝訴判決，確認洪聰對興亞公司有五十三萬五仟四百三十元之
    債權存在，而駁回乙○○其餘之訴。兩造均不服，提起本件上訴，乙○○聲明：
   （一）原判決關於駁回上訴人在第一審一百七十七萬七千二百二十一元及命負擔
    該部分之訴訟費用之裁判均廢棄。（二）右廢棄部分，請求判決再確認洪聰對於
    被上訴人興亞公司有一百七十七萬七千二百二十一元之債權存在。（三）駁回興
    亞公司之上訴。併稱：洪聰對興亞公司有一百七十一萬零八百三十元之工程款債
    權，及扣押命令到達興亞公司後，以林富國名義向興亞公司領取之六十萬一千八
    百二十一元工程款，實際上仍係洪聰施作，興亞公司折價五十萬元予林富國之支
    撐架亦為洪聰對興亞公司之債權，故洪聰與興亞公司於假扣押後通謀虛偽意思表
    示以訴外人林富國名義人所施作之工程款一百一十萬一千八百二十一元與洪聰原
    有債權一百七十一萬零八百三十元工程款，合計二百八十一萬二千六百六十一元
    ，均在扣押命令到達後，自係執行效力所及，伊於原審聲明之金額為二百六十六
    萬七千七百元係錯誤，惟於二審不擴張聲明。又對興亞公司主張以其對洪聰之債
    權抵銷部分：同意興亞公司抵銷其所主張之違約金債權二萬元、三月份泰工薪資
    二萬三千七百六十元，其餘均為九十年四月一日扣押命令到達後所產生對洪聰之
    債權，不論是否屬實，均不得主張抵銷等語。
四、興亞公司則聲明：（一）乙○○上訴駁回。（二）原判決不利上訴人興亞公司部
    分廢棄。（三）右廢棄部分，被上訴人乙○○在第一審之訴駁回。併稱：洪聰對
    興亞公司尚有之工程款債權為一百六十萬一千一百十二元，惟興亞公司尚對洪聰
    所有如下共二百六十四萬七千零七十七元之債權可主張抵銷：（一）以興亞公司
    與林富國於九十年五月三十一日會同清查之紀錄為準，洪聰已領工程款而未施作
    之工程及其他收尾工程之應扣還費用七十萬七千七百五十一元，其中為屋突貳斜
    屋頂、車道、戶外階梯、殘障坡道、中庭階梯、排水明溝、丙、丁梯二樓嵌花格
    磚牆、ＲＦ女兒牆封內模、講台二十七座等面積為七０九平方公尺，約為二一四
    、四七坪，以每坪工程款三千三百元計，共七十萬七千七百五十一元。（二）興
    亞公司對洪聰遲延完工，有違約金債權八十六萬元，因洪聰於九十年一月十一日
    立下切結書承諾於九十年三月三十日前完成所有模板工程，惟至九十年四月一日
    起至九十年六月二十五日止，共遲延八十六日，依約可罰款八十六萬元，興亞公
    司自得以此八十六萬元主張抵銷，縱認上開違約金債權係九十年四月一日扣押命
    令送達後始發生，興亞公司至少得主張九十年三月三十一日、四月一日等二日之
    遲延違約金債權二萬元與受扣押之債權抵銷。（三）洪聰於系爭工程中因組模基
    礎高程錯誤，興亞公司自行於八十九年七月四日、五日僱工所費工資及鋼筋材料
    費共二十四萬八千元，其後洪聰於八十九年七月十五日會議中同意賠償，興亞公
    司自得對洪聰請求四十九萬六千元。（四）洪聰於系爭工程中因人手不足，向興
    亞公司商議，由興亞公司僱用台、泰籍勞工代為施工，由其補貼興亞公司費用，
    借用天數共一百三十九天／人並加班十四小時，每人每日薪資一千四百八十五元
    計，共計二十一萬零二百四十六元。（五）另洪聰於九十年三月五日估驗請款時
    ，有部分未收尾施作或有瑕疵未修復補正，由興亞公司代僱工施作，共三十七萬
　　三千零八十元，詳如「代付代墊明細表」所列之(1)九十年四月三十日至九十年五
　　月三日施作「東向外牆打石」一萬一千五百元。(2)九十年五月四日至五月九日施
　　作東、東北向外牆打石、開孔、植筋、藥劑部分二萬五千七百元。(3)「補貼泥作
　　打石及補厚費用」，係自九十年五月十日起訴外人銓懋公司代施作二十萬元。(4)
　　「搗築工程」部分乃九十年三月十六日因洪聰施工延誤致無法灌漿損失車資一萬
　　八千四百元、混凝土費用五千八百八十元。(5)「門框尚未植筋、組模共十樘」部
　　分，指洪聰已請款計價共五千元。(6)「管道間砌磚工料」一十萬六千六百元部分
　　係就一至三樓管道間部分，洪聰已先估驗請款，該部分於九十年五月三十日至六
　　月一日施作完畢。上開興亞公司代僱工施作部分，洪聰已於九十年五月十日會議
　　記錄中同意由模板退百分之五保留款及屋突貳工程款中扣除，興亞公司代僱工施
　　作完工及付款時間雖係九十年四月一日扣押命令到達後，但對洪聰「未收尾施作
　　完畢或有瑕疵未修復補正」部分之施作、修復之損害賠償債權則係扣押命令到達
　　前即已存在，自得以三十七萬三千零八十元債權主張抵銷。
五、查乙○○主張其對訴外人洪聰有借款債權一百八十六萬九千元、租金及違約金債
    權二十五萬元，合計二百一十一萬九千元，伊依台灣台中地方法院九十年度裁全
    三字第七五九號裁定，供擔保後就洪聰之財產在二百六十六萬七千七百元之範圍
    內為假扣押，並經台灣台中地方法院於九十年三月二十二日以九十執全三字第五
    四一號民事執行命令，禁止洪聰向興亞公司收取工程款之債權或其他處分，興亞
    公司亦不得對訴外人洪聰為清償。但興亞公司於九十年四月十七日向執行法院聲
    明異議謂，洪聰對伊並無債權存在等語之事實，有支票、退票理由單、會算單、
    收據、合約書、終止函、保証支票、聲明異議狀、工程契約書等為証，復經本院
    調閱台灣台中地方法院九十年度執全字第五四一號假扣押執行卷核閱屬實，且為
    興亞公司所自認，自堪信屬真正。而乙○○另主張，訴外人洪聰對興亞公司之工
    程款債權有一百七十一萬零八百三十元工程款債權為洪聰所施作，另洪聰與興亞
    公司於假扣押命令到達後，通謀虛偽意思表示以訴外人林富國名義施作之工程款
    債權六十萬一千八百二十一元，及折價五十萬元予林富國之支撐架費用等共計二
    百八十一萬二千六百六十一元等語，而興亞公司既以前揭情詞置辯，是本件首應
    審究者為洪聰對興亞公司之工程款債權金額究為若干？
　　（一）查，兩造均自陳：興亞公司與訴外人洪聰所訂立之工程承攬契約，雖暫定
　　　　　工程款九百三十一萬九千二百元，但係採實做實算方式，故洪聰實際施作
　　　　　之工程款累計為一千零四十一萬九千九百十四元，洪聰已領取八百八十一
　　　　　萬八千八百零二元，其中十萬九千七百十八元係九十年四月一日假扣押命
　　　　　令到達後，由洪聰於九十年四月二十日所領取等情。而按實施查封後，債
　　　　　務人就查封物所為移轉、設定負擔或其他有礙執行效果之行為，對於債權
　　　　　人不生效力。強制執行法第五十一條第二項定有明文。是禁止命令送達債
　　　　　務人及第三人時，債務人及第三人均受其拘束，如有違反，其處分、交付
　　　　　或移轉，對於債權人不生效力。本件台灣台中地方法院九十年度執全字第
　　　　　五四一號扣押命令已於九十年四月一日送達興亞公司，興亞公司復於九十
　　　　　年四月十七日具狀聲明異議，有調閱之前開執行卷可按，而興亞公司復於
　　　　　九十年四月二十日向洪聰給付十萬九千七百十八元，此亦有領款簽收單附
　　　　　卷足稽（見原審卷第九十七頁），是興亞公司此部分清償，對於債權人之
　　　　　乙○○自不生效力。從而，乙○○主張，對其而言，洪聰對興亞公司尚有
　　　　　一百七十一萬零八百三十元（即00000000－0000000＋109718＝0000000）
　　　　　債權，當屬可取。
    （二）至乙○○另主張，九十年四月一日以後，因林富國僅係賣檳榔之人，不懂
          模板工程，興亞公司與林富國、洪聰係通謀虛偽，作成興亞公司與凱基營
          造公司間徒具形式而無實質之契約，以規避執行命令，由洪聰以林富國名
          義續做工程，故林富國向興亞公司領取之工程款六十萬一千八百二十一元
          及興亞公司折價五十萬元交予林富國之支撐架部分，亦屬洪聰對興亞公司
          之工程款債權云云。已為興亞公司所否認，辯稱：林富國以凱基公司名義
          所承作之工程已於九十年十月二十日完工，並於九十一年一月八日領走全
          部工程款等語。經查，興亞公司固於九十年六月二十八日以存証信函向洪
          聰表示終止契約，並列林富國為副本收件人。然証人林富國已於原審証稱
          ，伊係向凱基營造公司借牌，大約在九十年五、六月間進場施工，詳細日
          期須再查証，施作五樓以上的工程、車道、排水溝、小舞台、修補工程，
          本件工程非洪聰要伊施作，伊係簽完約才開始施作等語（見原審卷第一百
          七十四頁至第一百七十六頁）。於本院復証稱：初由洪聰邀伊承作，當時
          工程三樓底已完成，伊從四樓開始承接，但未領到錢，伊才與興亞公司另
          訂契約，契約約定工程款一百餘萬元，伊在原審証稱從五樓開始建是指與
          興亞公司簽約後所建，伊領取之六十餘萬元是與興亞公司簽約後所生之工
          程款，興亞公司以支撐架抵給伊五十餘萬元，領到的錢不用與洪聰會帳，
          也沒有給洪聰，承作的工班是伊自已找的，並非洪聰的工班等語（見本院
          卷第一宗第六十三至第六十五頁）。核與証人即工地主任林俊成証稱：伊
          與洪聰簽立限期完工之切結書，限三月底完工，但洪聰未出現，四、五月
          左右洪聰之工班還在，後來有換人，林富國有在工地等語相符。証人林富
          國之証述就其與興亞公司簽約施工之金額、經過均已甚詳，就進場施工時
          間及開始施作工程進度雖前後略有不同，但因時隔已遠，就此細節，記憶
          有誤，亦不得因而謂其証稱：係伊自己以凱基公司之名與興亞公司訂立承
          攬契約一節為不足取。況林富國自承其向興亞公司領取之工程款係依九十
          年七月十六日合約書內容，亦與興亞公司所提出之九十年八月五日工程估
          驗請款明細表上所載「模板工程於聰朝工程行（即洪聰）倒閉後工程計有
　　　　　：．．．等工程，由林富國以總價三十萬元承攬，．．．」等語相符。另
　　　　　興亞公司九十年十一月五日工程估驗請款明細表載「模板工程於合約中明
　　　　　訂，工程須自九十年九月二十二日起進場施工．．．」，其施工日期顯與
　　　　　洪聰與興亞公司所訂工程合約內容不符，該工程估驗請款顯非依洪聰與興
　　　　　亞公司之合約而為，是証人林富國之証述，即堪採信，其於九十年七月十
　　　　　六日以前有無於工地施工部分，及所証稱其與興亞公司簽約之前，洪聰有
　　　　　到場技術指導等語，即均與本件其領取之工程款無關，不得因而認林富國
　　　　　以凱基名義與興亞公司之合約係代洪聰而為。另乙○○以証人林俊成所為
　　　　　「四、五月間洪聰工班還在」、「洪聰有財物困難，公司直接付款給洪聰
　　　　　的小包」之証述而認洪聰仍在施工，林富國僅係「換名」以逃避執行命令
　　　　　而已一節，即非可取。
    （三）另証人卓昭治、黃金助於台灣台中地方法院九十一年自字第一八三號洪聰
          被訴侵占等案件中，亦証稱，洪聰向興亞公司承攬之工程，嗣後由他人承
          接等語，有調閱之前開卷証附卷足稽。再參以，興亞公司就洪聰留置於工
          地現場之三千二百支支撐架予以沒收，再以五十餘萬元之代價交予接手工
          程之林富國折抵工程款，為兩造所不爭，復有承攬權利拋棄書附卷足稽；
          而林富國於工程完工後，再將支撐架出售予第三人，亦為林富國、黃金助
          於前開刑事案件中証述甚明。苟如乙○○所言：林富國以凱基公司之名續
          行施工僅係代洪聰出名而已，實際上仍為洪聰施工。則衡諸常情，洪聰當
          無同意興亞公司將其所有之留於工地現場之三千二百支支撐架沒收後，再
          折價五十萬餘元交予林富國充作林富國應得工程款之一部給付之理。是顏
          清忠主張：林富國恐因所領工程款為興亞公司索回而為不實証述，及林富
          國自興亞公司所領取之六十一千八百二十一元及值五十萬元之支撐架均屬
          洪聰對興亞公司之債權云云，即非足取。綜上所述，洪聰對興亞公司之工
          程款債權應為一百七十一萬零八百三十元。
六、再按「受債權扣押命令之第三債務人，於扣押後，始對其債權人取得債權者，不
    得以其所取得之債權與受扣押之債權為抵銷。」，民法第三百四十條定有明文。
    是受債權扣押命令之第三債務人業經執行法院合法有效假扣押，該第三債務人於
    扣押後始對其執行債務人新取得債權者，即不得再為抵銷。本件兩造均主張於原
    審所爭執之洪聰對興亞公司有無保固款存在及渠等關於保固款之約定，與本件爭
    點無關（見本院卷第一宗第二百二十二頁）。而興亞公司則辯稱，伊對洪聰尚有
    違約金債權八十六萬元、基礎高程錯誤賠償金債權四十九萬六千元、洪聰逾領工
    程款應扣還債權七十萬七千七百五十一元、代僱工人費用償還請求權二十一萬零
    二百四十六元及代付瑕疵修補費用等三十七萬三千零八十元，其計二百六十四萬
    七千零七十七元均主張抵銷云云。乙○○則就興亞公司主張抵銷之違約金債權二
    萬元、九十年三月份僱請泰勞工資二萬三千七百六十元部分不爭執，同意興亞公
    司主張抵銷外，其餘興亞公司主張抵銷部分，均因興亞公司對洪聰有被動債權之
    時間應以施作時為準，故不得主張抵銷云云。本院茲審酌如下：
    （一）關於違約金債權八十六萬元部分，查訴外人洪聰於九十年一月十一日向興
          亞公司立下切結書承諾於九十年三月三十日前完成所有模板工程，即自九
          十年三月三十一日起應負遲延完工之責任，且其與興亞公司所訂之工程契
          約書第十一條、附加條款第十二條及限期完工切結書約定，每遲延一日罰
          款一萬元，而執行法院之扣押命令係於九十年四月一日送達，已如前節所
          述，而本件工程係於九十年十月二十日完成，復為兩造所不爭，是興亞公
          司就九十年四月一日以前對訴外人洪聰之被動債權自得主張抵銷，即興亞
          公司對洪聰於九十年三月三十一日、四月一日之違約金債權二萬元，自得
          主張抵銷，且此復為乙○○所同意，是興亞公司於違約金債權二萬元部分
          主張抵銷，即屬有據。至其餘違約金債權係九十年四月二日以後所產生，
          均係執行法院扣押命令到達後始產生，揆諸首揭說明，興亞公司自不得以
          其於扣押命令到達後始對執行債務人新取得之債權主張抵銷，故其餘抵銷
          之主張當非足取。
    （二）關於興亞公司主張其得以對訴外人洪聰已領工程款而未施作之工程及其他
          收尾工程之應扣還費用七十萬七千七百五十一元債權抵銷洪聰之工程款債
          權部分：興亞公司主張其與訴外人洪聰間就系爭工程契約係依建坪實作計
          價，但其中各樓層之陰井、排水溝、陽台、花台、屋頂機房，車道、外牆
          、及收尾工程均不計價，但仍應照作，興亞公司雖於九十年年六月二十八
          日向洪聰表示終止契約，而依伊與林富國於九十年五月三十一日會同清查
          之記錄，洪聰尚有屋突貳斜屋頂、車道、戶外階梯、殘障坡道、中庭階梯
          、排水明溝、丙、丁梯二樓嵌花格磚牆、ＲＦ女兒牆封內模、講台二十七
          座等面積為七０九平方公尺，約為二一四、四七坪，均未施作，以每坪工
          程款三千三百元計，共七十萬七千七百五十一元主張抵銷云云。惟查，承
          攬工作物有瑕疵者，依民法第四百九十三條、第四百九十四條、第四百九
          十五條規定，定作人固有償還修補必要費用、解約、請求減少報酬、損害
          賠償請求權。惟定作人之修補費用償還請求須先定相當期限，請求承攬人
          修補之，待承攬人不修補始生此請求權。興亞公司自承就催告洪聰修補部
          分無法舉証（見本院卷第一宗第二百三十八頁），其就系爭工程前述未施
          工、收尾部分，亦係九十一年五月三十一日清償得知，當係五月三十一日
          以後方才施工，苟興亞公司對洪聰有此部分損害賠償請求權或修補費用償
          還請求權，亦須待其施工完畢始產生，故自難認興亞公司已於九十年四月
          一日前已對洪聰取得修補費用償還請求權等被動債權，從而，興亞公司就
          此部分主張對訴外人洪聰抵銷，自非足取。
    （三）關於補紮鋼筋工料損失四十九萬六千元部分：興亞公司主張洪聰於系爭工
          程施工中因組模基礎高程錯誤，經興亞公司於八十九年七月四日、五日另
          僱工施作補紮鋼筋，支出工資四萬六千二百元，支付材料二十萬一千八百
          元，其計二十四萬八千元。嗣興亞公司與洪聰於八十九年七月十五日會議
          中達成協議，由洪聰賠償，另依工程契約書模板工程施工規範第四條「工
          程說明」第三四項規定，興亞公司得以損失工料兩倍計向洪聰求償等語。
          已據其提出八十九年七月十五日會議記錄、工程契約書施工規範、工程採
          購發包界面點與成本預算控制節本等為証，復經証人王麗甄、楊帆証述明
          確。是系爭損害賠償債權發生於九十年四月一日扣押命令到達之前，興亞
          公司就此部分主張抵銷，自屬有據。雖乙○○辯稱：補紮鋼筋日期應係在
          九十年七月四日、七月五日，而非八十九年七月四日、七月五日，債權既
          於九十年四月一日扣押命令到達後產生，不得主張抵銷；另且証人王麗甄
          之証述不足以認定補紮鋼筋工程之材料費，且洪聰既係在九十年五月十日
          工務會議中始同意扣除，債權亦應自斯時起發生云云。然查，乙○○已自
　　　　　承系爭模板工程施作順序為：(1)組模(2)綁鋼筋(3)封模(4)灌漿(5)陰乾養護(6)
　　　　　拆模(7)整理模板運走等步驟（見原審卷第一百六十二頁反面）。復經証人
　　　　　建築師梁明勝証述明確。而系爭組模基礎應係指工程進行地下室開挖後之
　　　　　組模，況前開八十九年七月十五日會議記錄中已明載組模完成面與圖面不
　　　　　符，可能組模高程錯誤，部分ＢＳ版下層筋無法穿於地樑主筋下方，可能
　　　　　組模高程有誤，請補貼紮筋工資，待ＢＳ版高程複測後，依責任歸屬負責
　　　　　等語，顯見証人王麗甄所稱之施工日期係「八十九年七月四、五日」，而
　　　　　非九十年，否則興亞公司自不可能於八十九年七月十五日前即發現組模有
　　　　　誤，並主張債權、請求補貼費用，洪聰亦不能於如工程估價計算單所載內
　　　　　容，於九十年間進行一、二、三樓之模板施工，故興亞公司對洪聰此項債
　　　　　權係發生於扣押命令到達之前，而得主張抵銷。至九十年五月十日工務會
　　　　　議之記載係指外牆打石、補厚費用等由洪聰應得保留款及屋突工程款中扣
　　　　　除，與本件補鋼筋支出無關。另補紮鋼筋確實之數量及材料，係由興亞公
　　　　　司提供，由銓繹公企業有限公司負責施作，已據証人王麗甄証述明確，而
　　　　　所須鋼筋係由友勝工業公司供應，亦據証人楊帆証述在卷，雖興亞公司自
　　　　　陳就數量部分因與其他工程同時購買，故未能明確，但興亞公司已提出致
　　　　　洪聰存証信函之附件模板扣款明細表（見原審卷第一百零九頁），其中第
　　　　　一、二、三項之記載代僱工打石（張來順）、打石、植筋（王聖助）、補
　　　　　貼泥作、補厚等費用，均與乙○○所不爭執之九十年五月十日工務會議記
　　　　　錄表所載決議事項相同，復有存証信函、收件回執附卷足稽，自堪信該模
　　　　　板扣款明細表為真正。而前開模板扣款明細表第八項記載：「基礎高程錯
　　　　　誤浪費鋼筋20T：20T×（9300＋3100）＝248000元」，再參以証人楊帆証
　　　　　稱興亞公司所購買之鋼筋有 SD28、SD42W二種，價格分別為每噸8900元、
　　　　　9300元，是足認當時因基礎高程錯誤所浪費之鋼筋為二十噸，每噸九千三
　　　　　百元，故興亞公司補紮鋼筋耗料為一十八萬六千元（即9300×20）。興亞
　　　　　公司主張就補紮鋼筋耗料損失於十八萬六千元之範圍有理由，逾此則無理
　　　　　由。再依興亞公司與洪聰間工程契約書模板工程施工規範第四條「工程說
　　　　　明」第三四項規定「乙方（指洪聰）如放樣錯誤或施工方法錯誤，而造成
　　　　　損失則甲方得停止乙方之估驗款，其損失之工料概由乙方工程款中以兩倍
　　　　　扣除」，興亞公司自得以損失工料兩倍即四十六萬四千四百元（計算式為
　　　　　（186000＋46200）×2＝464400）。從而，興亞公司就此部分得向洪聰主
　　　　　張抵銷之債權為四十六萬四千四百元。
    （四）關於興亞公司主張得以對洪聰應補貼僱工工資二十一萬零二百四十六元之
          債權抵銷部分：興亞公司主張請求九十年三月至八月份代洪聰僱請泰籍工
          人支出工資二十一萬零二百四十六元，固據其提出外勤卡、海外補充勞工
          工作出勤卡等為証，並經証人林俊成証述在卷，惟九十年四月一日以後所
          僱請之工人支出均屬扣押命令到達後，始對執行債務人洪聰取得之新債權
          ，揆諸首揭說明，自不得主張抵銷，故此部分僅以九十年三月支付代僱工
          資之二萬三千七百六十元可主張抵銷，乙○○亦同意興亞公司就此二萬三
          千七百六十元部分主張抵銷（見本院卷第一宗第二百四十頁）。從而，興
          亞公司就此部分得主張抵銷者以二萬三千七百六十元為有理由，其餘即不
          得主張。
    （五）興亞公司主張代訴外人洪聰雇工修補工程等費用三十七萬三千零八十元之
          債權抵銷部分：興亞公司主張依「代付代墊款明細表」（即原審卷第一百
          零九頁之模板扣款明細表）中所列工項均為訴外人洪聰已施作且估驗請款
          ，但其中有部分未收尾或有瑕疵未修復補正，由興亞公司代僱張來順者施
　　　　　作，如(1)九十年四月三十日至九十年五月三日施作「東向外牆打右」一萬
　　　　　一千五百元。(2)九十年五月四日至五月九日僱用王聖助者施作東、東北向
　　　　　外牆打石、開孔、植筋、藥劑部分二萬五千七百元。(3)「補貼泥作打石及
　　　　　補厚費用」，係自九十年五月十日起訴外人銓懋公司代施作二十萬元。(4)
　　　　　「搗築工程」部分乃九十年三月十六日因洪聰施工延誤致無法灌漿損失車
　　　　　資一萬八千四百元、混凝土費用五千八百八十元。(5)「門框尚未植筋、組
　　　　　模共十樘」部分，指洪聰已請款計價共五千元。(6)「管道間砌磚工料」一
　　　　　十萬六千六百元部分係就一至三樓管道間部分，洪聰已先估驗請款，該部
　　　　　分於九十年五月三十日至六月一日施作完畢。上開興亞公司代僱工施作部
　　　　　分，洪聰已於九十年五月十日會議記錄中同意由模板退百分之五保留款及
　　　　　屋突貳工程款中扣除等語。乙○○對興亞公司主張前開工程施工之日期及
　　　　　花費均予承認，惟辯稱：此係興亞公司於九十年六月二十八日發予洪聰之
　　　　　存証信函所主張扣款，係於扣押命令到達後，均不得主張抵銷等語。經查
　　　　　，依前節（二）所述，定作人之瑕疵損害賠償請求權、修補費用償還請求
　　　　　權，均須定期催告及僱工施作後始產生，而依民法第三百四十條之意旨，
　　　　　第三債務人得主張向執行債務人抵銷之被動債權，應以債權發生時為準，
　　　　　而非以其債權產生原因時為準，即於本件應以興亞公司依法催告執行債務
　　　　　人洪聰修復而其未為，致興亞公司另僱工修復瑕疵時為其取得債權時間，
　　　　　故除搗築工程部分外，均係於九十年四月一日扣押命令到達後始發生，自
　　　　　不得主張抵銷；至興亞公司主張搗築工程發生之債權係指洪聰於九十年三
　　　　　月十六日施工阻宕延擾預定灌漿進度致壓送車、灌漿車到達後無法灌漿折
　　　　　回之損失。乙○○對其所稱施工日期及花費均予承認（見本院卷第一宗第
　　　　　二百三十九頁），故興亞公司此部分債權即發生於扣押命令到達前，其主
　　　　　張以壓送車一萬八千八百四十元及混凝土費用五千八百八十元部分主張抵
　　　　　銷，即屬有據。乙○○嗣後具狀改稱係九十四年四月三十日之後始生債權
　　　　　，即非足取。
       綜上所述，興亞公司對執行債務人洪聰得主張抵銷之債權共為五十三萬二千
       八百八十元（20000＋464400＋23760＋18840＋5880＝532880）
七、綜上各節，執行債務人洪聰對興亞公司之工程款債權應為一百七十一萬零八百三
    十元，而興亞公司對債執行債務人洪聰得主張抵銷之債權金額在五十三萬二千八
    百八十元之範圍內為有理由，經抵銷後，洪聰對興亞公司之工程款債權尚餘一百
    一十七萬七千九百五十元，原審判決認洪聰對興亞公司之工程款債權僅餘五十三
    萬五千四百三十元，即有未當，兩造各就其敗訴部分上訴，指摘原判決不當，求
    序廢棄，上訴人即被上訴人乙○○之上訴為一部有理由、一部無理由，其上訴在
    六十四萬二千五百二十元（即0000000－000000＝642520）之範圍內為有理由，
    其餘部分為無理由，被上訴人即上訴人興亞公司之上訴為無理由，自應由本院予
    以廢棄原判決，改判如主文所示。另本件事証已臻明確，兩造其餘攻擊防禦方法
    ，與判決之結果不生影響，自無庸一一論究，併此敘明。
八、據上論結，本件上訴人即被上訴人乙○○之上訴，一部有理由，一部無理由，被
    上訴人即上訴人興亞公司之上訴為無理由，依民事訴訟法第四百四十九條第一項
    第四百五十條、第七十九條，判決如主文。
中　　　華　　　民　　　國　　九十三　　年　　　三　　　月　　三十一　　日
~B1民事第六庭審判長法　官　吳火川
~B2　　　　　　　　法　官　陳繼先
~B3　　　　　　　　法　官　吳惠郁
右為正本係照原本作成。
兩造均不得上訴。
~B　　　　　　　　書記官　柯孟伶
中　　　華　　　民　　　國　　九十三　　年　　　四　　　月　　　二　　　日
                                                                        Ｂ
